臺灣基隆地方法院刑事判決　　　　　　　 100年度訴字第76號
公　訴　人　臺灣基隆地方法院檢察署檢察官
被　　　告　郭羽庭
上列被告因違反藥事法案件，經檢察官聲請簡易判決處刑（99年
度偵字第5132號），本院認不宜逕以簡易判決處刑，經裁定改依
通常程序進行後，被告就檢察官聲請簡易判決處刑之犯罪事實均
為有罪之陳述，本院乃裁定改依簡式審判程序審理後判決如下：
    主  文
郭羽庭明知為禁藥而販賣，處有期徒刑月。扣案如附表所示之
藥品，均沒收。
    事  實
一、郭羽庭明知「三體牛鞭丸」、「一炮到天亮」、「牛寶」及
    「生精片」均係未經核准而擅自輸入之禁藥，且為行政院衛
    生署公告查禁之禁藥，竟為圖生計，基於意圖販賣禁藥之犯
    意，先於民國99年10月15日，在臺北市南港區不詳地點，以
    「三體牛鞭丸」、「一炮到天亮」及「牛寶」每瓶新台幣（
    下同）80元，「生精片」每包100 元之價格，向年籍不詳之
    郭姓男子購入「三體牛鞭丸」49瓶、「一炮到天亮」7 瓶、
    「牛寶」3 瓶、「生精片」7 包。嗣於同年月23日上午8 時
    起，在基隆巿調和街14號前騎樓攤位陳列上開禁藥，欲以「
    三體牛鞭丸」每瓶150 元、「牛寶」每瓶200 元、「一炮到
    天亮」每瓶300 元及「生精片」每包100 元之價格販售予不
    特定之消費者牟利，但在尚未出售前，即為員警於同日10
    時15分許，會同基隆市衛生局人員在前揭地點當場查獲，並
    扣得上開禁藥1 批。
二、案經基隆市警察局移送臺灣基隆地方法院檢察署檢察官偵查
    起訴。
    理  由
一、本件被告所犯者非為死刑、無期徒刑、最輕本刑為3 年以上
    有期徒刑之罪或高等法院管轄第一審案件，其於準備程序進
    行中，先就被訴事實為有罪之陳述，經告知其簡式審判程序
    之旨，並聽取公訴人及被告之意見後，本院合議庭依刑事訴
    訟法第273 條之1 第1 項之規定，裁定由受命法官獨任進行
    簡式審判程序，且依同法第273 條之2 規定，簡式審判程序
    之證據調查，不受第159 條第1 項、第161 條之2 、第161
    條之3 、第163 條之1 及第164 條至第170 條規定之限制，
    合先敘明。
二、上開犯罪事實，業據被告郭羽庭於警詢時及偵查中均坦承不
    諱，並有基隆市衛生局稽查紀錄表1 紙、行政院衛生署食品
    藥物管理局99年10月15日FDA 研字第0990061303號函影本1
    紙、行政院衛生署95年10月12日衛署藥字第095032205 號函
    暨行政院衛生署藥物管理局公告之禁藥資料及照片各1 份、
    扣案之「三體牛鞭丸」49瓶、「一炮到天亮」7 瓶、「牛寶
    」3 瓶、「生精片」7 包及稽查照片8 張等在卷可考，堪認
    被告之任意性自白與事實相符，堪以採信。本案事證明確，
    被告犯行洵堪認定，應予依法論科。
三、論罪科刑：
  (一)按販賣偽藥，並不以販入之後復行賣出為構成要件，即以營
    利為目的將偽藥購入或賣出，有一於此，其犯罪即已成立（
    最高法院68年台上字第606 號判例及92年度台上字第5920號
    判決均可資參照）。查扣案如附表所示之藥品，依照行政院
    衛生署食品藥物管理局99年10月15日FDA 研字第0990061303
    號函影本認定上開附表所示之藥品均屬藥事法所定之禁藥，
    ，再參諸被告擺攤販售之行為及查獲藥品種類及數量甚多等
    情，足認被告係出於營利之意圖，而販入如附表所示之禁藥
    ，是核被告所為係犯藥事法第83條第1 項之販賣禁藥罪。檢
    察官認被告係犯同條項之意圖販賣而陳列禁藥罪，尚有未合
    ，應予更正。又按刑事法若干犯罪行為態樣，本質上原具有
    反覆、延續實行之特徵，立法時既予特別歸類，定為犯罪構
    成要件之行為要素，則行為人基於概括之犯意，在密切接近
    之一定時、地持續實行之複次行為，倘依社會通念，於客觀
    上認為符合一個反覆、延續性之行為觀念者，於刑法評價上
    ，即應僅成立一罪，俾免有重複評價、刑度超過罪責與不法
    內涵之疑慮；學理上所稱「集合犯」之職業性、營業性或收
    集性等具有重複特質之犯罪均屬之，例如經營、從事業務、
    收集、販賣、製造、散布等行為概念者是（最高法院95 年
    度臺上字第1079號判決要旨可資參照），故本件被告將上述
    禁藥，反覆、持續販賣，其販賣行為之時、空密接，應論以
    包括一罪。又被告意圖販賣而陳列禁藥之低度行為，應為其
    販賣之高度行為所吸收，不另論罪。又被告前曾於郭羽庭明
    知為偽藥、禁藥而販賣違反藥事法案件，為警於99年4 月22
    日10時10分許當場查獲，並經本院以99年度訴字第520 號判
    決判處有期徒刑2 月確定，被告於99年10月23日檢察官偵訊
    時供稱，本案販賣扣案之禁藥係向郭姓男子購得，之前99年
    4 月20日為警查獲的偽、禁藥不是跟郭姓男子購得等情，是
    被告99年4 月20日為警查獲後，於99年10月15日，在臺北市
    南港區不詳地點向郭姓男子購得本案之禁藥，顯係另行起意
    販賣禁藥，附此敘明。
  (二)爰審酌被告因貪圖小利，販賣未經我國主管機關核准之偽藥
    、禁藥，妨礙政府對輸入我國藥品管理之秩序，且亦有間接
    危害社會大眾身體健康之虞，惟衡其所獲不法利益非鉅，販
    賣時間亦不長，暨斟酌其犯罪動機僅係為圖其生計，其之前
    已有違反藥事法之前案紀錄等情，犯後坦承犯行態度等一切
    情狀，量處如主文所示之刑，以示懲儆。
  (三)末按藥事法第79條第1 項「查獲之偽藥或禁藥，沒入銷燬之
    」之規定，係列於藥事法第8 章「稽查及取締」內，而非列
    於同法第9 章之「罰則」，其性質應屬行政秩序罰，屬行政
    機關行政程序科罰之權限，法院自不得越權於判決內諭知沒
    入銷燬（最高法院92年度臺上字第2718號判決參照）惟扣案
    如附表所示之物，係屬未經我國衛生署核准輸入之禁藥，且
    係被告所有供本案犯罪所用之物，復未經衛生主管機關依藥
    事法第79條之規定沒入銷燬，爰併依刑法第38條第1 項第2
    款之規定，宣告沒收之。
據上論斷，應依刑事訴訟法第452 條、第273 條之1 第1 項、第
299 條第1 項前段，藥事法第83條第1 項，刑法第11條前段、第
38條第1 項第2 款，判決如主文。
本案經檢察官翁春鈴到庭執行職務。
中    華    民    國   100    年    3     月    15    日
                  刑事第四庭法    官  黃永定
以上正本證明與原本無異。
如不服本判決應於收受送達後10日內向本院提出上訴書狀，並應
敘述具體理由；其未敘述上訴理由者，應於上訴期間屆滿後20日
內向本院補提理由書（均須按他造當事人之人數附繕本）「切勿
逕送上級法院」。
中    華    民    國   100    年    3     月    15    日
                            書 記 官  劉珍珍
附錄本案論罪法條：
藥事法第83條
明知為偽藥或禁藥，而販賣、供應、調劑、運送、寄藏、牙保、
轉讓或意圖販賣而陳列者，處7 年以下有期徒刑，得併科新臺幣
5 百萬元以下罰金。
犯前項之罪，因而致人於死者，處7 年以上有期徒刑，致重傷者
，處3 年以上12年以下有期徒刑。
因過失犯第1 項之罪者，處2 年以下有期徒刑、拘役或科新臺幣
30萬元以下罰金。
第 1 項之未遂犯罰之。
附表：
┌───┬───────────┬──────┐
│編  號│藥  品品名            │數量        │
├───┼───────────┼──────┤
│  1   │「三體牛鞭膠囊」      │49瓶        │
├───┼───────────┼──────┤
│  2   │「一炮到天亮」        │7瓶         │
├───┼───────────┼──────┤
│  3   │「牛寶」              │3瓶         │
├───┼───────────┼──────┤
│  4   │「生精片」            │7包         │
└───┴───────────┴──────┘